臺灣高雄地方法院民事判決　　　　　　 100年度簡上字第43號
上　訴　人　憲鋒光電科技股份有限公司
法定代理人　周憲忠
訴訟代理人　林雅雯
　　　　　　藍玉琪
被上訴人　　真旺科技有限公司
法定代理人　曾輝祥
訴訟代理人　邱俊斯
上列當事人間請求給付貨款事件，上訴人對於中華民國99年11月
18日本院99年度雄簡字第925 號第一審判決提起上訴，本院於民
國100 年5 月9 日言詞辯論終結，判決如下：
    主      文
上訴駁回。
第二審訴訟費用由上訴人負擔。
    事實及理由
一、上訴人於原審起訴，原請求被上訴人應給付上訴人新臺幣（
    下同）24萬6,000 元，及自民國99年6 月30日起至清償日止
    ，按年息5%計算之利息，嗣於99年12月13日具狀提起上訴，
    上訴聲明就遲延利息部分，減縮自上訴狀繕本送達之翌日起
    至清償日止，按年息5%計算之利息（見本院卷第3 頁），核
    屬不變更訴訟標的而減縮應受判決事項之聲明，依同法第25
    5 條第1 項第3 款、第436 條之1 第3 項、第463 條，亦無
    不合，核先敘明。
二、上訴人主張：訴外人金泓信以被上訴人名義，於98年5 月14
    日向上訴人訂購互動式觸控電子白板及腳架（下稱系爭貨品
    ）11個，單價為3 萬9,047.64元，另加計5%之營業稅，買賣
    價金合計為45萬1,000 元（下稱系爭買賣契約）。上訴人於
    98年5 月18日將貨品全數交送至其所指定之處所，並經金泓
    信於翌日（19日）簽收無誤，上訴人亦交付發票向其請領貨
    款，惟被上訴人卻遲遲未清償，屢次催討，仍置之不理，縱
    認金泓信確係無權代理，然亦應有表見代理之情事，應認金
    泓信有權代理被上訴人與上訴人成立系爭買賣契約，被上訴
    人就金泓信行為應負授權人之責任。嗣金泓信已歸還上訴人
    5 套產品，尚餘6 套產品未歸還，此部分價款為24萬6,000
    元。為此，爰依系爭買賣契約之法律關係提起本訴。並聲明
    ：被上訴人應給付上訴人24萬6,000 元，及自上訴狀繕本送
    達之翌日起至清償日止，按年息5%計算之利息。
三、被上訴人則以：被上訴人名稱均為「真旺科技有限公司」，
    從未變更，且於98年間址設於高雄市苓雅區○○○路90號11
    樓外，無另外設立任何辦事處及倉庫，上訴人提出之訂購單
    ，其上所載之送貨址為高雄市○○區○○路291 號，並非被
    上訴人公司之址。又收貨人及訂購人均為第三人金泓信，金
    泓信亦未在被上訴人處任職，顯見上訴人之業務並未詳實核
    對客戶資料，被上訴人既未採購系爭貨品，兩造間並無買賣
    契約存在，被上訴人自無庸負給付價金等語，資為抗辯。
四、原審經審理結果，為上訴人敗訴之判決，上訴人不服提起上
    訴，除援引於原審所為陳述及主張外，另補述：金泓信當時
    係以「真旺節能科技有限公司」之名義向上訴人訂貨，後會
    計要開發票時再與金泓信確認，確認訂貨人為「真旺科技有
    限公司」，系爭貨品買賣過程中僅與金泓信接觸過等語。並
    於本院聲明：(一)原判決廢棄。(二)被上訴人應給付上訴人24萬
    6,000 元，及自上訴狀繕本送達之翌日起至清償日止，按年
    息5%計算之利息。被上訴人答辯聲明：上訴駁回。
五、兩造不爭執之事項：
  (一)金泓信於98年5 月14日以「真旺節能科技有限公司」向上訴
    人訂購系爭貨品。
  (二)系爭貨品單價為3 萬9,047.64元，另加計5%之營業稅，則買
    賣價金共計為45萬1,000 元。上訴人於98年5 月18日將貨品
    全數交送至其所指定之處所，並經金泓信於翌日即19日簽收
    無誤。
  (三)金泓信嗣已歸還原告5 套系爭貨品，尚餘6 套系爭貨品未歸
    還，此部分價款為24萬6,000 元。
六、本件之爭點：
  (一)被上訴人是否為系爭貨品買賣契約之當事人？
  (二)被上訴人是否應負表見代理之責任？
七、本院得心證之理由：
  (一)被上訴人是否為系爭貨品買賣契約之當事人？
  1.按當事人主張有利於己之事實者，就其事實有舉證之責任。
    民事訴訟法第277 條前段定有明文。又主張法律關係存在之
    當事人，須就該法律關係發生所須具備之特別要件，負舉證
    之責任。而此特別要件之具備，苟能證明間接事實並據此推
    認要件事實雖無不可，並不以直接證明者為限，惟此經證明
    之間接事實與要件事實間，須依經驗法則足以推認其因果關
    係存在者，始克當之。倘負舉證責任之一方所證明之間接事
    實，尚不足以推認要件事實，縱不負舉證責任之一方就其主
    張之事實不能證明或陳述不明、或其舉證猶有疵累，仍難認
    負舉證責任之一方已盡其舉證責任，自不得為其有利之認定
    ，最高法院74年度台上字第913 號判決要旨可資參照。
  2.上訴人主張兩造間簽訂系爭買賣契約，固提出出貨單、訂購
    單、銷貨單、統一發票、存證信函，及客戶基本資料表等資
    料為證，然均為被上訴人所否認，並以前揭情詞置辯。經查
    ：
  (1)上訴人主張本於買賣之法律關係請求被上訴人給付貨款，既
    經被上訴人否認其為買受人，依前揭說明，自應由上訴人就
    其與被上訴人間有買賣關係存在之事實為舉證證明。而買賣
    契約之成立，須當事人即兩造就訂購貨物一事，無論明示默
    示，互相表示意思一致，契約方屬成立，此觀民法第153 條
    第1 項規定即明。依上訴人所述，有關系爭貨物訂購事宜，
    均係金泓信與上訴人業務人員接洽，證人即訴外人金泓信於
    原審固到庭證稱：伊非被上訴人員工，但伊與被上訴人之訴
    訟代理人邱俊斯是朋友關係，當初為了要作幼稚園的生意，
    又因上訴人要求必須交易對象必須是公司才願意出貨，伊乃
    徵求邱俊斯之同意，以被上訴人名義向上訴人訂貨，後因伊
    與他人作生意被倒帳，才沒有如期給付買賣價金等語（原審
    卷第84頁至第85頁）。雖金泓信證稱被上訴人之訴訟代理人
    邱俊斯有同意其以被上訴人之名義向上訴人訂貨云云，惟依
    卷附訂購單、出貨單、銷貨單所載（原審卷第5 頁至第8 頁
    ），其上所載客戶均為「真旺節能科技有限公司」，然被上
    訴人公司名稱自始均為「真旺科技有限公司」，業據被上訴
    人提出營利事業登記證及公司章程在卷可考（本院卷第33頁
    至第37頁），是若證人確徵得被上訴人訴訟代理人之同意以
    被上訴人公司名義訂貨，何以發生公司名稱錯誤之情形？此
    外，本院斟酌該證人實為本件利害關係人，其如證述未經被
    上訴人同意逕以其名義向上訴人訂貨，甚有可能涉及刑事犯
    罪，是其證述是否可採，自有疑問，進認被上訴人抗辯其從
    未向上訴人為訂購貨物之意思表示，而係金泓信未經其同意
    或指示，擅自以被上訴人名義向上訴人訂購貨品，堪以採信
    。復依上訴人提出之出貨單及訂購單觀之，其上簽章之人均
    為金泓信之名，且依前開出貨單、訂貨單及客戶基本資料表
    等所載被上訴人地址分別為高雄市○○區○○路291 號及高
    雄市○○○路86號，均非被上訴人設址之處所高雄市苓雅區
    ○○○路90號11樓（本院卷第33頁），且上開出貨單及訂貨
    單均無被上訴人之蓋印，無法認定系爭貨品確係由被上訴人
    向上訴人所訂購。
  (2)上訴人所提出之統一發票，其上固載明買受人為「真旺科技
    有限公司」，惟該統一發票僅為上訴人單方所開立，尚無從
    據此認定兩造間就系爭貨品有買賣關係存在。
  (3)綜上各節，系爭貨品應係金泓信向上訴人訂購，與被上訴人
    無涉，被上訴人並未與上訴人簽訂買賣契約，上訴人主張兩
    造間有系爭貨品之買賣契約云云，殊無可採。
  (二)被上訴人是否應負表見代理之授權人責任？
  1.按由自己之行為表示以代理權授與他人，或知他人表示為其
    代理人而不為反對之表示者，對於第三人應負授權人之責任
    。但第三人明知其無代理權或可得而知者，不在此限，民法
    第169 條定有明文。惟關於由自己之行為表示以代理權授與
    他人者，對於第三人應負授權人之責任，原以本人有使第三
    人信為以代理權授與他人之行為，為保護代理交易之安全起
    見，有使本人負相當責任之必要而設，故本人就他人以其名
    義與第三人所為之代理行為應負授權人之責任者，須以他人
    所為之代理行為，係在其曾經表示授與他人代理權之範圍內
    ，為其前提要件，業據最高法院93年度台上字第2196號判決
    揭櫫明確。
  2.本件上訴人業務人員於系爭貨品買賣過程，僅與金泓信接觸
    ，未曾與被上訴人洽談一情，業據上訴人所自承（本院卷第
    20頁），故縱認金泓信曾填寫客戶基本資料表供上訴人查核
    ，仍難認被上訴人已有授予金泓信代理權，由金泓信代理被
    上訴人洽談買賣貨物情事，亦難僅憑金泓信與被上訴訴訟代
    理人認識，遽推認被上訴人已知悉金泓信以其名義向上訴人
    訂購貨物之情事，或被上訴人有何以行為表示授與代理權與
    金泓信。此外，上訴人復未能舉證證明系爭買賣契約締約時
    ，被上訴人有何以自己之行為表示以代理權授與他人，或知
    他人表示為其代理人而不為反對之表示之情事，是上訴人主
    張被上訴人應負表見代理之授權人責任，自屬無據。
八、綜上所述，被上訴人既未與上訴人簽訂系爭買賣契約，復未
    授權金泓信代為，亦無表見代理情形，自無須負授權人之責
    任。從而，上訴人依系爭買賣契約及表見代理等法律關係，
    請求被上訴人應給付上訴人24萬6,000 元，及自上訴狀繕本
    送達之翌日起加計法定遲延利息，即非正當，不應准許，其
    假執行之聲請亦失所附麗，應併予駁回。原審為上訴人敗訴
    之判決，及駁回其假執行之聲請，並無不合。上訴意旨指摘
    原判決不當，求予廢棄改判，為無理由，應予駁回。
九、據上論結，本件上訴為無理由，依民事訴訟法第436 條之1
    第3 項、第449 條第1 項、第78條，判決如主文。
中    華    民    國   100    年    5     月    23    日
                  民事第五庭  審判長法  官  黃國川
                                    法  官  何佩陵
                                    法  官  張維君
以上正本證明與原本無異。
本判決不得上訴。
中    華    民    國   100    年    5     月    23    日
                                    書記官  呂怜勳